【裁判字號】    91,訴,1418
【裁判日期】    920318
【裁判案由】    殺人未遂等
【裁判全文】
臺灣臺南地方法院刑事判決                        九十一年度訴字第一四一八號
    公  訴  人  臺灣台南地方法院檢察署檢察官
    被      告  己○○
    指定辯護人  本院公設辯護人乙○○
    被      告  丁○○
                甲○○
                丙○○
                戊○○
右列被告因殺人案件，經檢察官提起公訴（九十一年度營偵字偵字第一六六號），本
院判決如左：
    主  文
己○○殺人未遂，累犯，處有期徒刑陸年，褫奪公權參年。
己○○、丁○○、甲○○、丙○○、戊○○被訴傷害部份均公訴不受理。
    事  實
一、己○○曾有多次犯罪前科，最後一次於八十六年五月二十九日，因脫逃案件，經
    台灣花蓮地方法院判處有期徒三月確定，於八十七年十月二日執行完畢。仍不思
    悔改。己○○於民國九十年十一月二十二日十七時許，與朋友黃介信（另為不起
    訴處分）至台南縣後壁鄉○○村○道台一線旁「新花王小吃部」飲酒，得知曾積
    欠己○○祖父賴居安酒帳之丁○○夥同友人亦在該小吃部飲酒作樂。己○○、黃
    介信遂共乘機車至賴居安住處取帳單，準備向丁○○催討積欠伊祖父之帳款，並
    攜帶一把番刀返回「新花王小吃部」，行經一樓櫃臺旁，適該小吃部之管理人蕭
    清楚發現，將該刀自黃介信手中取下，放於櫃臺旁之置物架上。己○○、黃介信
    上二樓後，詢問得知丁○○在三號廂房內，遂進入該廂房內，己○○以有事商談
    為由令丁○○步出廂房外，在同廂房內飲酒之丁○○友人戊○○、丙○○、甲○○等人亦隨之步出廂房。同日十九時許，己○○及甲○○相互叫囂後，己○○即
    向丁○○揚言：「若不還錢，就要讓你死」等語。詎丁○○、戊○○、丙○○、
    甲○○竟基於傷害人身體之犯意聯絡，由丁○○先徒手毆打己○○之臉頰，再由
    戊○○、丙○○二人徒手毆打己○○，甲○○則將通往一、三樓之大門反鎖，戊○○又先後拿起二只空酒瓶朝己○○之頭部砸下，復敲破酒瓶連續刺中己○○之
    腹部，經該小吃店之女服務生（姓名不詳）奪取酒瓶後始作罷。此時，己○○見
    有人踹開大門，因遭多人圍毆而心生不滿，便乘隙掙脫衝向一樓擬取回番刀，見
    蕭清楚持刀欲歸還黃介信，便從蕭清楚手中奪下該刀直衝二樓，基於殺人之犯意
    ，持刀先朝丁○○之頭部砍殺一刀，欲再次砍殺時因未握緊刀柄致該刀掉落地面
    ，丁○○隨即趨前拾起該刀，朝己○○之左腹刺一刀，而己○○與丁○○搏鬥後
    又奪回該刀，再持刀朝丁○○連續砍殺數次致其不支倒地。丙○○、甲○○二人
    見狀聯手奪刀，致丙○○奪刀時左手掌亦被砍殺一刀，己○○復持刀連續砍殺已
    倒地之丁○○，致左肘關節開放性骨折併深部割傷，肌腱斷裂、左手肘伸展肌腱
    斷裂、左手四指、左前臂、右膝右大腿四頭肌斷裂、右小腿、右虎口、頭皮、右
    胸口、左背後等多處深部切割傷。嗣即逃逸。丁○○經送醫救治，始倖免於難。
    經在場之服務生報警查獲。
二、案經己○○、丁○○、丙○○訴由台南縣警察局白河分局報請台灣台南地方法院
    檢察署檢察官偵查起訴。
    理  由
壹、有罪部份
一、訊據被告己○○對於右揭時地行兇殺被害人丁○○未遂之事實，坦承不諱。核與
    被害人丁○○於警訊時與偵查中指述情節相符，並有現場監視錄影帶一卷扣案，
    錄有被告殺害被害人丁○○之過程至明。又有被害人丁○○之診斷證明書與病歷
    表等附卷足稽。按人身之頭部、胸口等要害，如以利器猛力攻擊，當有致死之虞
    ，此為一般人所週知，且亦為被告所明知，觀之被告持利刃猛力相向之情節，被
    告有致人於死之不確定犯意，應堪認定。且被告猛殺被害人致肌腱斷裂均足以因
    血管動脈斷裂失血過多死亡，本件被害人丁○○被殺成多處肌腿斷裂，經及時輸
    血始免於死，有病歷在卷足參，益足認被告有殺人之故意。本件事證已甚明確，
    被告犯行堪以認定。
二、查被告己○○持刀殺害告訴人丁○○未遂，核其所為，係犯刑法第二百七十一條
    第二項、第一項殺人未遂罪。又被告己○○前於八十六年間，因犯脫逃罪，經台
    灣花蓮地方法院判處有期徒刑三月確定，於八十七年十月二日執行完畢，有台灣
    台南地方法院檢察署刑案資料查註紀錄表在卷可按，其於五年之內再犯本件有期
    徒刑以上之罪，為累犯，應依法加重其刑。被告已著手於上開殺人行為之實行而
    不遂，為未遂犯，依刑法第二十六條規定按既遂犯之刑度減輕之。並依刑法第七
    十一條之規定先加後減。爰審酌被告犯罪之動機、目的、手段、所生危害、犯罪
    後態度等一切情狀，量處如主文所示之刑，以資懲儆。殺人用之番刀一把未據扣
    案，未免將來執行上之困難，不宜宣告沒收併此敘明。並認其犯罪性質有褫奪公
    權之必要，宣告褫奪公權參年，以資懲儆。
貳、不受理部份
一、公訴意旨如附件起訴書所載。
二、按告訴乃論之罪，告訴人於第一審辯論終結前得撤回其告訴，又告訴經撤回者，
    應諭知不受理之判決，刑事訴訟法第二百三十八條第一項、第三百零三條第三款
    分別定有明文。
三、查本件告訴人己○○告訴被告丁○○、甲○○、丙○○、戊○○及丁○○、丙○○告訴被告己○○傷害案件，起訴書認係觸犯刑法第二百七十七條第一項傷害之
    罪，依同法第二百八十七條前段之規定，須告訴乃論。茲據告訴人己○○、丁○○與丙○○撤回告訴，依照首開說明，本件爰不經言詞辯論，逕為諭知不受理之
    判決。
據上論斷，應依刑事訴訟法第二百九十九條第一項前段、第三百零三條第三款、第三
百零七條，刑法第二百七十一條第二項、第一項、第二十六條前段、第四十七條、第
三十七條第二項，判決如主文。
本案經檢察官劉聰熙到庭執行職務。
中    華    民    國      九十二  年      三        月      十八        日
                              臺灣臺南地方法院刑事第一庭
                                      法  官  朱中和
右正本證明與原本無異。
如不服本判決應於送達後十日內向本院提出上訴狀。（應附繕本）
                                      書記官  陳著振
中    華    民    國      九十二  年      三        月      十九        日
附錄本案論罪科刑法條全文：
刑法第二百七十一條第一、二項：殺人者，處死刑、無期徒刑或十年以上有期徒刑。
                              前項之未遂犯罰之。


司法院資訊處製作；財團法人民間司法改革基金會備份。
